【裁判字號】    97,易,258
【裁判日期】    970229
【裁判案由】    恐嚇取財
【裁判全文】
臺灣臺南地方法院刑事判決               97年度易字第258號
聲  請  人  臺灣臺南地方法院檢察署檢察官
被      告  丙○○
            甲○○
上列被告因詐欺案件，經檢察官聲請以簡易判決處刑（96年度偵
字第14479號、96年度偵字第16001號），本院認不得以簡易判決
處刑，改依通常程序審理，判決如下：
    主  文
本件公訴不受理。
    理  由
一、聲請簡易判決處刑意旨略以：被告丙○○雖預見將自己所申
    請之金融機構帳戶交付與他人使用，可能供不法詐騙份子利
    用作為向他人施用詐術、恐嚇取財及逃避警方追緝之犯罪工
    具；竟基於幫助他人犯罪之不確定故意，於民國（下同）九
    十六年四月二十四日，在甲○○雲林縣斗南鎮大東一三八號
    之一住處，將其申辦之臺灣郵政股份有限公司大埤郵局帳號
    00000000000000號帳戶之存摺、提款卡及提
    款卡密碼，以新臺幣（下同）六千元之代價，出售予被告甲○○。被告甲○○於取得前開大埤郵局帳戶後，基於幫助他
    人犯罪之不確定故意，於九十六年四月二十四日，在其雲林
    縣斗南鎮大東一三八號之一住處附近，將丙○○所有之上開
    大埤郵局帳戶以六千元之代價，出售予蔡錦宏（另行移轉至
    臺灣彰化地方法院檢察署偵辦）。嗣蔡錦宏及其所屬之犯罪
    集團成員於取得丙○○前開大埤郵局帳戶後，即基於意圖為
    自己不法所有之犯意，撥電話予乙○○及丁○○，向乙○○
    及丁○○恫稱：捉到乙○○及丁○○所有之鴿子，必須要匯
    款才要將鴿子放回云云，致乙○○及丁○○心生畏懼，乙○○因而依其指示於九十六年六月四日在臺南縣善化郵局匯款
    四千元至被告丙○○所有之前開帳戶，丁○○因而依指示於
    九十六年六月五日在臺南縣永康某郵局匯款六千元至被告丙○○所有之前開帳戶。嗣經乙○○及丁○○報警，始循線查
    悉上情，因認被告等涉犯刑法第三十條第一項、第三百四十
    六條第一項之幫助恐嚇取財罪嫌等情。
二、按同一案件繫屬於有管轄權之數法院者，由繫屬在先之法院
    審判之，不得審判之法院應諭知不受理之判決，並得不經言
    詞辯論為之，刑事訴訟法第八條、第三百零三條第七款、第
    三百零七條分別定有明文。又訴訟上所謂一事不再理之原則
    ，關於實質上一罪或裁判上一罪，亦均有其適用，最高法院
    六十年度臺非字第七七號著有判例。另簡易判決處刑之聲請
    ，與起訴有同一之效力，刑事訴訟法第四百五十一條第三項
    亦有明文。
三、查本件被告前被訴基於幫助他人為恐嚇取財罪之不確定故意
    ，於九十六年四月二十三日下午七、八時許，將上開臺灣郵
    政股份有限公司大埤郵局帳號0000000000000
    0號帳戶之存摺、提款卡及提款卡密碼，拿至被告甲○○位
    於雲林縣斗南鎮大東里一三八之一號住所，託其交付蔡錦宏
    以換取六千元之代價。被告甲○○遂於同月二十四日下午二
    時許，在上開自宅將上開帳戶交付蔡錦宏，並收受蔡錦宏所
    交付之六千元，隨後於同日夜間在自宅將上開六千元交付與
    被告丙○○。嗣於九十六年六月五日上午八時許，由蔡錦宏
    、黃家豪、黃國諉三人其中之一，到某公共電話，撥打蔡淑
    華家中電話，以「你的賽鴿被我網獲，需立即匯款贖鴿，否
    則要不將賽鴿放回，如要贖回賽鴿，必須將贖款九千元匯入
    至丙○○之00000000000000號帳戶」等語恐
    嚇蔡淑華，致蔡淑華心生畏懼，蔡淑華為求鴿子被釋放，乃
    前往臺南市○○區○○路五段一一九號和順郵局，臨櫃匯款
    九千元至丙○○上開帳戶，嗣後向員警報案而查獲上情，所
    涉刑法第三十條第一項、第三百四十六條第一項之幫助恐嚇
    取財罪嫌，業經臺灣雲林地方法院檢察署檢察官於九十七年
    一月五日以九十六年度偵字第五九七九號聲請簡易判決處刑
    ，於九十七年二月十四日繫屬於臺灣雲林地方法院（案號：
    九十七年度六簡字第四十九號）在案，此有上開聲請簡易判
    決處刑書及臺灣高等法院被告前案紀錄表各一份在卷可稽。
    本件公訴意旨認被告涉犯幫助恐嚇取財罪嫌所交付之帳戶，
    核與前案所認定交付之帳戶，為同一帳戶，且係於同一時地
    所交付，應認係同一幫助行為，而為單一幫助行為，被告雖
    並未參與恐嚇取財之犯行，然其顯係就他人之犯罪加以助力
    ，參與刑法第三百四十六條第一項構成要件以外之行為，核
    其行為，亦係犯刑法第三十條第一項、第三百四十六條第一
    項之恐嚇取財罪之幫助犯。被告以一提供帳戶之幫助行為，
    使得竊鴿集團恐嚇前案被害人蔡淑華，並向本案被害人乙○○、丁○○二人恐嚇財物，為一行為觸犯數罪名，屬於一行
    為侵害數法益之想像競合犯，與前案有裁判上一罪關係。公
    訴人於九十七年一月十五日，就與上開犯罪事實為同一之案
    件，向本院重行聲請簡易判決處刑，於九十七年二月二十二
    日始繫屬本院，揆諸前揭說明，爰不經言詞辯論，逕為諭知
    不受理之判決。
據上論結，應依刑事訴訟法第三百零三條第七款、第三百零七條
，判決如主文。
中    華    民    國    97    年     2    月    29    日
                  刑事第四庭    審判長法  官  鄭文祺
                                      法  官  許蕙蘭
                                      法  官  黃翰義
以上正本證明與原本無異。
如不服本判決應於收受本判決後10日內向本院提出上訴書狀，並
應敘述具體理由。如未敘述上訴理由者，應於上訴期間屆滿後20
日內向本院補提理由書狀（均須按他造當事人之人數附繕本）「
切勿逕送上級法院」。
                                      書記官  謝文心
中    華    民    國    97    年    2     月    29    日


司法院資訊處製作；財團法人民間司法改革基金會備份。
